臺灣宜蘭地方法院刑事判決
110年度訴字第145號
公  訴  人  臺灣宜蘭地方檢察署檢察官
被      告  胡楚浠


上列被告因洗錢防制法等案件，經檢察官提起公訴（109年度偵
字第7510號、110年度偵字第165、627、840號），本院判決如下
：
    主  文
乙○○共同犯洗錢防制法第十四條第一項之洗錢罪，共參罪，各處
有期徒刑參月，均各併科罰金新臺幣貳萬元，罰金如易服勞役均
以新臺幣壹仟元折算壹日。應執行有期徒刑柒月，併科罰金新臺
幣肆萬元，罰金如易服勞役以新臺幣壹仟元折算壹日。
    犯罪事實
一、乙○○因其男友急需用錢，乃於網路上搜尋貸款廣告，其後真
    實姓名年籍不詳之成年人以LINE通訊軟體暱稱「陳益杰-OK-
    忠訓貸款中心」與其進行聯繫，告以出借個人帳戶並將匯至
    其帳戶內金錢提領交予指定之人，即可獲貸款新臺幣（下同
    ）30萬元，且無須繳納利息，乙○○為成年人，具有相當之智
    識及工作經驗，依其智識程度及社會經驗，已預見提供金融
    帳戶供他人匯入款項並為他人提領款項，係與財產犯罪密切
    相關，應係從事詐欺取財等財產犯罪行為之分工，並藉以掩
    飾或隱匿犯罪所得之來源、去向，竟認縱以此方式實施詐欺
    犯罪並掩飾或隱匿犯罪所得之來源、去向，亦不違背其本意
    ，與上開真實姓名、年籍不詳LINE通訊軟體暱稱「陳益杰-O
    K-忠訓貸款中心」之人共同意圖為自己不法之所有，基於詐
    欺取財及掩飾或隱匿犯罪所得之來源、去向之犯意聯絡，於
    民國109年9月18日前某日，先以通訊軟體LINE將其個人國民
    身分證、合作金庫商業銀行000-0000000000000號帳戶（下
    稱合作金庫帳戶）及國泰世華商業銀行000-000000000000號
    帳戶（下稱國泰世華帳戶）存簿儲金簿、金融卡拍攝照片傳
    送予LINE通訊軟體暱稱「陳益杰-OK-忠訓貸款中心」之人。
    嗣該 LINE通訊軟體暱稱「陳益杰-OK-忠訓貸款中心」之人
    （無證據證明為三人以上之詐欺集團）即與乙○○共同意圖為
    自己不法之所有，基於詐欺之犯意，由該LINE通訊軟體暱稱
    「陳益杰-OK-忠訓貸款中心」之人分別於附表壹 編號一至
    三「遭詐騙情形」欄所示時間，撥打電話或以LINE通訊軟體
    ，對附表壹編號一至三「被害人」欄所示各該被害人虛構不
    實事由而施用詐術，致其等陷於錯誤，分別依指示匯款至附
    表壹編號一至三詐欺集團指定使用之乙○○前揭帳戶內，而掩
    飾詐欺犯罪所得之本質及實際去向，再由LINE通訊軟體暱稱
    「陳益杰-OK-忠訓貸款中心」之人指示乙○○於附表貳編號一
    至二所示「提領時間」、「提領地點」提領「提領金額」欄
    所示附表壹編號一至三等人遭詐騙而匯入其自己前揭帳戶內
    之款項，再依LINE通訊軟體暱稱「陳益杰-OK-忠訓貸款中心
    」之人指示，分別於同日下午2時多許、下午3時20分許、下
    午4時7分許，騎乘車牌號碼000-000號普通重型機車，前往
    宜蘭縣○○市○○路0號宜蘭火車站前85度C咖啡店、宜蘭縣○○鎮
    ○○路00號全家便利商店羅東站前店、宜蘭縣○○市○○路0號宜
    蘭火車站前85度C咖啡店，將附表貳編號一、二提領款項10
    萬元、20萬元及5萬9900元，先後交給LINE通訊軟體暱稱「
    陳益杰-OK-忠訓貸款中心」所指定前來收取款項之人，致難
    以追查上開不法款項之來源及去向，而達掩飾、隱匿上開犯
    罪所得之目的。嗣因附表壹編號一至三發覺受騙報警處理，
    且經宜蘭縣政府警察局羅東分局員警依內政部警政署165系
    統派發之提領熱點，調閱監視器影像過濾比對，發現乙○○涉
    有重嫌，經臺灣宜蘭地方檢察署檢察官核發拘票於109年12
    月7日拘提到案，而循線查悉上情。
二、案經丁○、甲○○、蔡碧霞訴由宜蘭縣政府警察局羅東分局及
    戊○○訴由臺北市政府警察局士林分局報請臺灣宜蘭地方檢察
    署檢察官偵查起訴。
    理  由
壹、證據能力部分：
一、按被告以外之人於審判外之言詞或書面陳述，除法律有規定
    者外，不得作為證據，刑事訴訟法第一百五十九條第一項定
    有明文；又被告以外之人於審判外之陳述，雖不符前四條之
    規定，而經當事人於審判程序同意作為證據，法院審酌該言
    詞陳述或書面陳述作成時之情況，認為適當者，亦得為證據
    ，刑事訴訟法第一百五十九條之五第一項亦有明文。而所謂
    「審酌該陳述作成時之情況，認為適當」者，係指依各該審
    判外供述證據製作當時之過程、內容、功能等情況，是否具
    備合法可信之適當性保障，加以綜合判斷而言（最高法院94
    年度台上字第3277號、第5830號判決意旨參照）。經查，
　　查本判決下列所引用被告以外之人於審判外之言詞及書面陳
    述，均未據公訴人、被告乙○○爭執證據能力，且於言詞辯論
    終結前亦未聲明異議，並經本院於審判期日依法踐行調查證
    據程序，依前揭說明，自均有證據能力。
二、本案言詞辯論終結前，檢察官、被告乙○○均未就本判決所引
    用之非屬供述證據部分，主張有刑事訴訟法規定不得為證據
    之情形，下列非屬供述之證據既不適用傳聞法則，復查無公
    務員違法取得之情事存在，自應認同具證據能力，依法均得
    作為證據。
貳、實體部分：
一、認定犯罪事實所憑證據及理由：
（一）訊據被告乙○○固坦承上開犯罪事實欄與LINE通訊軟體暱稱
      「陳益杰-OK-忠訓貸款中心」之聯繫及附表壹所載被害人
      遭詐騙之情形、附表貳所載提領金錢之客觀事實，惟矢
　　　口否認有何共同詐欺取財、洗錢犯意，辯稱：伊確實有把
      合作金庫帳戶、國泰世華帳戶的金融卡及身分證傳給對方
      暱稱「陳益杰-OK-忠訓貸款中心」之人，因為當時急需用
      錢需要貸款，當初對方說可以幫伊做財力證明，伊是在網
      路上搜尋找到對方暱稱「陳益杰-OK-忠訓貸款中心」之人
      ，對方用LINE跟伊聯絡，但現在LINE的資料伊已經刪掉不
      見了，現在沒有任何的資料，只有當初用手機翻拍提供給
      警方的一張紙（即偵卷第7510號卷第18頁），對方只說是
      要辦貸款，對方會把現金匯入伊提供的兩個帳戶，伊不知
      道為何對方要伊提供兩個帳戶，不知道是詐騙款項，也不
      知道這樣是洗錢云云。
（二）經查，附表壹編號一至三所示被害人確遭真實姓名、年籍
      不詳之本案行為人詐騙，致使其陷於錯誤，而將其所有之
      金錢匯款至附表壹編號一至三「被騙金額、匯入帳戶及匯
      款日期」欄所示，再由被告依指示於附表貳編號一至二所
      示持上開國泰世華帳戶提款卡、合作金庫帳戶提款卡提領
      款項，依LINE通訊軟體暱稱「陳益杰-OK-忠訓貸款中心」
      之人指示，分別於同日下午某時 、下午3時20分許、下午
      4時7分許，騎乘車牌號碼000-000號普通重型機車，前往
      宜蘭縣○○市○○路0號宜蘭火車站前85度C咖啡店、宜蘭縣○○
      鎮○○路00號全家便利商店羅東站前店、宜蘭縣○○市○○路0
      號宜蘭火車站前85度C咖啡店，將附表貳編號一、二提領
      款項10萬元（被害人丙○○部分）、20萬元（被害人丁○、
      甲○○部分）及5萬9900元（被害人戊○○部分），先後交給L
      INE通訊軟體暱稱「陳益杰-OK-忠訓貸款中心」所指定前
      來收取款項之人等情，業經被告坦承在卷，並有如附表壹
      編號一至三「被害人被害證據」欄、附表貳編號一至二「
      證據」欄內所示之證據資料可資佐證，是此部分事實，堪
      以認定。
（三）按行為人對於構成犯罪之事實，明知並有意使其發生者，
      為故意；行為人對於構成犯罪之事實，預見其發生而其發
      生並不違背其本意者，以故意論，刑法第十三條第一項、
      第二項分別定有明文。是故意之成立，不以對於構成犯罪
      之事實，明知並有意使其發生為必要，僅需對於構成犯罪
      之事實、結果，預見其發生，而其發生並不違背其本意即
      為已足。亦即倘行為人認識或預見其行為會導致某構成要
      件實現（結果發生），縱其並非積極欲求該構成要件實現
      （結果發生），惟為達到某種目的而仍容任該結果發生，
      亦屬法律意義上之容任或接受結果發生之「間接故意」，
      此即前揭法條所稱之「以故意論」。而共同正犯之意思聯
      絡，不以彼此間犯罪故意之態樣相同為必要，蓋刑法第13
      條第1項雖屬確定故意（直接故意），同條第2項則屬不確
      定故意（間接故意），惟不論「明知」或「預見」，僅係
      認識程度之差別，不確定故意於構成犯罪事實之認識無缺
      ，與確定故意並無不同，進而基此認識「使其發生」或「
      容任其發生（不違背其本意）」。申言之，不確定故意係
      指行為人主觀上對於構成要件之可能實現有所預見，卻聽
      任其自然發展，終至發生構成要件該當結果，或實現不法
      構成要件之主觀心態。行為人此種容任實現不法構成要件
      或聽任結果發生之內心情狀，即屬刑法所稱之不確定故意
      。而現今社會，詐騙案件頻傳，詐騙手法層出不窮，於新
      聞媒體上時可見聞，詐欺行為人利用各種方式使用他人金
      融帳戶（俗稱人頭戶），或利用共犯間之分工，由其中一
      人擔任匯款、領款角色，而實現詐欺取財之犯行，並阻斷
      查緝人員對渠等身分追查之目的，亦迭經新聞媒體披露及
      宣導，而為大眾所知悉。又於金融機構開設帳戶，請領存
      摺及金融卡一事，係針對個人身分社會信用，而予以資金
      流通，具有強烈屬人性，而金融帳戶為個人理財工具，其
      專有性甚高，除非本人或與本人親密關係者，難認有何理
      由任意提供金融帳戶供作他人金錢流通之用，縱偶有特殊
      情況須將帳戶資料交予他人為金錢流通，亦必具相當信賴
      關係，並確實瞭解其用途及來源去向，而無任意使來源不
      明之金錢流入自身帳戶，甚而再提領交付予不詳之他人之
      理。如無相當之理由提供金融帳戶供他人匯入款項並為他
      人提領款項，常與財產犯罪密切相關，應係從事詐欺取財
      等財產犯罪行為之分工，並藉以掩飾或隱匿犯罪所得之來
      源、去向，此為吾人依一般生活認知所易體察之事。被告
      供稱係欲貸款30萬元，始依LINE通訊軟體暱稱「陳益杰-O
      K-忠訓貸款中心」指示提供上開2帳戶資料，且對方表示
      要做帳戶包裝故將款項存入請其領款交付指定之人云云，
      惟被告於本案行為時為成年人，具有高職畢業之教育程度
      ，且自18歲即出社會，在從事食品業，大多在小吃部工作
      等工作經驗，此經被告供承在卷（見本院卷第101頁），
      足認被告當時係具有一定之社會經驗及智識程度之人，且
      被告自承：之前辦過和潤機車貸款，是正常的貸款程序，
      由姐姐擔任保證人，有提供帳戶影本，是要將貸款匯款至
      該帳戶內的，但不需要金融卡，也有簽立契約書 ，並告
      知每期償還金額及利率，若沒有保證人是無法貸得款項，
      而本次都沒有說利率及償還方式，也不需保證人，自帳戶
      提領金錢對方說要作財力證明，對方說不用繳納利息，只
      有用LINE通訊軟體聯絡，不知對方實際營業處所等情（見
      本院卷第50至53、100至101頁），則依被告上開供述可知
      ，亦未見過LINE通訊軟體暱稱「陳益杰-OK-忠訓貸款中心
      」之人，亦不知其營業處所，雙方僅是透過LINE通訊軟體
      聯繫，被告對於該人之真實身分一無所知，雙方信任基礎
      薄弱，且被告無須提供保證人或還款資力證明，僅僅提供
      2帳戶並提領匯入自己提供2帳戶內之金錢交付對方即可輕
      易獲得貸款30萬元，顯然本次LINE通訊軟體暱稱「陳益杰
      -OK-忠訓貸款中心」之人所告知被告之貸款方式與正常貸
      款程序完全不同，且邇來詐欺犯罪甚囂塵上，詐欺集團為
      掩飾真實身分，規避查緝，每以互不相識之人擔任「車手
      」、「收水」、「回水」，藉由層層傳遞之方式隱匿詐騙
      款項流向，並利用「車手」、「收水」、「回水」彼此間
      互不直接聯繫之特性，降低出面受付金錢人員遭查獲時指
      認其他集團成員，暴露金流終端之風險，類此手法早經政
      府機關與各類傳播媒體廣為宣導周知，而被告行為時已28
      歲，亦有相當之智識程度，對於上情應有所認識，更遑論
      被告知悉INE通訊軟體暱稱「陳益杰-OK-忠訓貸款中心」
      之人所告知之貸款程序與正常貸款程序不同，
　　　再被告復自承：知悉有人因遭詐騙集團詐騙而將金錢匯入
      他人帳戶受有損失等情（見本院卷第51至52頁），足徵被
      告對於所收受及交付他人之款項涉及詐欺犯罪所得，當有
      所預見。是被告辯稱：不知道是詐騙款項云云，不足採信
      。 
（四）另按洗錢防制法之立法目的係在於防範及制止因特定犯罪
      所得之不法財物或財產上利益，藉由洗錢行為（例如經由
      各種金融機構或其他交易管道），使其形式上轉換成為合
      法來源，以掩飾或切斷其財產或財產上利益來源與犯罪之
      關聯性，而藉以逃避追訴、處罰。倘能證明人頭帳戶內之
      資金係前置之特定犯罪所得，即應逕以一般洗錢罪論處。
      例如詐欺集團向被害人施用詐術後，為隱匿其詐欺所得財
      物之去向，而令被害人將其款項轉入該集團所持有、使用
      之人頭帳戶，並由該集團所屬之車手前往提領詐欺所得款
      項得逞，檢察官如能證明該帳戶內之資金係本案詐欺之特
      定犯罪所得，即已該當於洗錢防制法第十四條第一項之一
      般洗錢罪，倘行為人意圖掩飾或隱匿特定犯罪所得來源，
      而將特定犯罪所得直接消費處分，甚或交予其他共同正犯
      ，而由共同正犯以虛假交易外觀掩飾不法金流移動，即難
      認單純犯罪後處分贓物之行為，應仍構成洗錢防制法第二
      條之洗錢行為。經查，被告自承係依LINE通訊軟體暱稱「
      陳益杰-OK-忠訓貸款中心」成年人之指示於附表貳編號一
      至二所示時地提領款項，並依該人指示交付款項，被告對
      LINE通訊軟體暱稱「陳益杰-OK-忠訓貸款中心」其人及前
      來拿取款項之人均不熟悉，亦無直接聯繫之管道，均是透
      過LINE通訊軟體暱稱「陳益杰-OK-忠訓貸款中心」之人之
      指揮、引導，業如前述，此種方式核與詐欺集團為掩飾真
      實身分，規避查緝，會以互不相識之人擔任「車手」、「
      收水」、「回水」人員，藉由層層傳遞之方式隱匿詐騙款
      項流向，並利用「車手」、「收水」、「回水」彼此間互
      不直接聯繫之特性，製造金流斷點，降低出面受付金錢人
      員遭查獲時指認其他集團成員且隱匿背後主嫌身分，以逃
      避追查之特性相符，且以被告之智識程度，就上情並無不
      知之理，則被告明知以自己之資力是無法向金融機構或貸
      款公司正常貸得款項，且知悉LINE通訊軟體暱稱「陳益杰
      -OK-忠訓貸款中心」所述貸款方式與一般貸款程序不 同
      ，甚且不需要利息等情，足徵被告主觀上係得預見所為收
      取來路不明之款項可能係為詐欺行為人為遂行詐欺犯行分
      工之一環，意在規避查緝，並藉此製造金流之斷點，以掩
      飾或隱匿詐欺被害人之犯罪所得，當屬不法行為，然其猶
      為圖能取得貸款，置犯罪風險於不顧，而願聽從來路不明
      未曾謀面之LINE通訊軟體暱稱「陳益杰-OK-忠訓貸款中心
      」之人指示從事領款行為，依上開情節以觀，被告為上開
      行為時，確實有容任其行為將導致詐欺取財及掩飾或隱匿
      詐欺被害人之犯罪所得之洗錢犯罪發生之本意，堪認被告
      確有與LINE通訊軟體暱稱「陳益杰-OK-忠訓貸款中心」共
      同犯詐欺取財、洗錢之不確定故意至明。是被告前揭所辯
      ，並無足採。
（五）按共同正犯因相互間利用他方之行為，以遂行其犯意之實
      現，本於責任共同之原則，共同正犯應對所參與犯罪之全
      部事實負責（最高法院77年台上字第2135號判例、100年
      度台上字第692號、第599號判決意旨參照）。是共同正犯
      之間，原不必每一共犯均有直接聯繫，亦不必每一階段均
      參與，祇須分擔犯罪行為之一部，即應對於全部所發生之
      結果共同負責，且倘犯罪結果係因共同正犯之合同行為所
      致者，無論出於何人所加，在共同正犯間均應同負全部之
      責，並無分別何部分為孰人下手之必要。是被告雖未實際
      實施聯繫告訴人並以前詞訛騙告訴人之行為，然其與上開
      真實姓名、年籍不詳LINE通訊軟體暱稱「陳益杰-OK-忠訓
      貸款中心」之人彼此分工，在合同意思範圍內，各自分擔
      犯罪行為之一部，並相互利用他人之行為，以達遂行犯罪
      之目的，自應與該人論以共同正犯。
（六）綜上所述，被告對於將個人金融帳戶供作他人匯入款項並
　　  為他人提領款項使用，應係從事詐欺取財等財產犯罪行為
　　  之分工，並藉以掩飾或隱匿犯罪所得之來源、去向乙情，
　　  應已有所預見，卻對此一可能之危害漠不關心，為滿足個
　　  人獲取報酬之利益，仍率然提供上開金融帳戶以利他人匯
　　  入款項使用，並為他人提領款項，參與上開詐欺取財之犯
　　  行，實現詐欺取財之犯罪結果，並使上開不法款項之來源
　　  及去向因而遭掩飾、隱匿，被告顯有「縱以此方式實施詐
　　  欺犯罪並掩飾或隱匿犯罪所得之來源、去向亦不違背其本
　　  意」之不確定故意。本案事證業已明確，被告犯詐欺取財
　　  及掩飾或隱匿犯罪所得之來源、去向之犯行堪以認定，應
　　  予依法論科。
二、論罪科刑：
（一）按洗錢防制法業於105年12月28日修正公布，並於106年6
      月28日生效施行，其規範洗錢行為之處罰，包含洗錢行為
      之處置（placement）、分層化（layering）及整合（int
      egration）等各階段。過去實務認為，行為人對犯特定犯
      罪所得之財物或利益作直接使用或消費之處分行為，或僅
      將自己犯罪所得財物交予其他共同正犯，祇屬犯罪後處分
      贓物之行為，非本條例所規範之洗錢行為，惟依新修正之
      洗錢防制法規定，倘行為人意圖掩飾或隱匿特定犯罪所得
      來源，而將特定犯罪所得直接消費處分，甚或交予其他共
      同正犯，而由共同正犯以虛假交易外觀掩飾不法金流移動
      ，即難認單純犯罪後處分贓物之行為，仍應構成新修正洗
      錢防制法第二條第一款或第二款之洗錢行為（最高法院10
      8年度台上字第2500號判決、108年度台上字第2425號判決
      意旨參照）。經查，本案附表壹編號二至三告訴人遭詐騙
      之款項經匯入被告上開國泰世華帳戶、合作金庫帳戶；附
      表壹編號一告訴人戊○○匯入案外人王鳳梅之帳戶後，再經
      轉匯入被告上開國泰世華帳戶金融帳戶，被告即提領款項
      交付他人，客觀上製造該詐欺犯罪之金流斷點，實質上使
      該犯罪所得嗣後之流向不明，達成隱匿犯罪所得之效果，
      阻礙金流秩序之透明穩定，自合於洗錢防制法第二條第二
      款「掩飾或隱匿特定犯罪所得之本質、來源、去向、所在
      、所有權、處分權或其他權益者」之洗錢行為無訛。
（二）按現行刑法關於正犯、從犯之區別，係以其主觀之犯意及
      客觀之犯行為標準，凡以自己犯罪之意思而參與犯罪，無
      論其所參與者是否係犯罪構成要件之行為，皆為正犯，其
      以幫助他人犯罪之意思而參與犯罪，其所參與者，苟係犯
      罪構成要件之行為，亦為正犯，必以幫助他人犯罪之意思
      而參與犯罪，其所參與者又為犯罪構成要件以外之行為，
      始為從犯（最高法院92年度台上字第5407號判決意旨參照
      ）。經查，被告提供上開國泰世華帳戶、合作金庫帳戶金
      融帳戶供他人轉入帳戶，並提領匯入上開2帳戶內款項交
      付予LINE通訊軟體暱稱「陳益杰-OK-忠訓貸款中心」指定
      之人，被告與該人間係透過彼此分工，在合同意思範圍內
      ，各自分擔犯罪行為之一部，並相互利用他人之行為，以
      達遂行犯罪之目的，被告係為自己犯罪之意思而參與犯罪
      ，自應依刑法第二十八條之規定，與該人論以共同正犯。
      是核被告就附表壹編號一至三所為，均係犯刑法第三百三
      十九條第一項之詐欺取財罪，及洗錢防制法第十四條第一
      項之洗錢罪。被告與LINE通訊軟體暱稱「陳益杰-OK-忠訓
      貸款中心」其人間有犯意聯絡及行為分擔，應論以共同正
      犯。又被告就附表壹編號一至三各次詐騙犯行，均以一行
      為同時觸犯上開詐欺及洗錢之2罪名，為想像競合犯，應
      依刑法第五十五條前段規定，從一重即洗錢防制法第十四
      條第一項洗錢罪處斷。
（三）公訴人雖起訴被告涉犯幫助詐欺取財罪嫌，惟被告已提領
       詐欺款項並交付予LINE通訊軟體暱稱「陳益杰-OK-忠訓
      貸款中心」指定之人，本院認被告與LINE通訊軟體暱稱「
      陳益杰-OK-忠訓貸款中心」其人間就詐欺犯行有不確定之
      故意，應以共同正犯，起訴書認係幫助犯詐欺取財罪容有
      未洽，並經本院於準備程序期日及審理期日諭知變更起訴
      法條（見本院卷第52、89、102頁），並經被告、檢察官
      於本院審理中予以陳述、辯論，足使被告有實質答辯之機
      會，已無礙其防禦權之行使，本院自得予以審理，並變更
      起訴法條。又LINE通訊軟體暱稱「陳益杰-OK-忠訓貸款中
      心」之人係分別詐欺附表壹編號一至三所示之被害人，所
      施用之詐術亦非完全相同，顯係基於個別犯意，而被告參
      與各次詐欺之取款行為，均各依LINE通訊軟體暱稱「陳益
      杰-OK-忠訓貸款中心」其人所指示之「帳號、金額」，共
      分3次接續提領，主觀上對於其依指示提領之金錢係來自
      於不同之被害人遭詐騙之結果，亦應有所認識，足認被告
      與該LINE通訊軟體暱稱「陳益杰-OK-忠訓貸款中心」其人
      係基於個別犯意為之，應予分論併罰，而應論以三罪。公
      訴人認僅論以一罪，尚有未洽，此部分亦經本院於準備程
      序期日及審理期日諭知（見本院卷第52、89、102頁），
      並經被告、檢察官於本院審理中予以陳述、辯論，足使被
      告有實質答辯之機會，無礙其防禦權之行使，附此說 明
      。
（四）又行為人基於單一之犯意，於同時、同地或密切接近之時
      、地實行數行為，而數行為間具有行為局部之同一性，或
      其行為著手實行階段可認為同一者，倘係侵害同一之法益
      ，各行為之獨立性極為薄弱，依一般社會健全觀念，在時
      間差距上，難以強行分開，在刑法評價上，以視為數個舉
      動之接續施行，合為包括之一行為予以評價較為合理者，
      應論以接續犯，為包括之一罪。經查，就附表貳編號一部
      分，被告持國泰世華金融帳戶提款卡提領其內被害人丙○○
      、戊○○款項，各係基於同一詐領款項之目的，於密切接近
      之時間、地點所為，且侵害同一告訴人之財產法益，在刑
      法評價上，各應視為數個舉動之接續施行，合為包括之一
      行為予以評價，依接續犯各論以包括之一罪。
（五）爰審酌被告已預見提供個人專屬性極高之金融帳戶供他人
      為資金流動，係作為詐欺取財之分工，且將因而掩飾或隱
      匿特定犯罪所得之來源與去向，卻為滿足個人獲取利益之
      私慾，率然而為上開行為，遂行上開詐欺附表壹編號一至
      三告訴人之犯行，造成附表壹編號一至三告訴人受有財產
      上損失，並掩飾、隱匿上開不法款項之來源、流向，使執
      法人員難以追查，造成犯罪偵查困難，幕後犯罪者得以逍
      遙法外，嚴重危害交易秩序與社會治安，間接助長詐騙他
      人財產犯罪之行為，所為應予非難。且被告犯後未坦承犯
      行，亦未能 述與告訴人達成和解、賠償告訴人之損害願
      意，未取得附表壹編號一至三告訴人之諒解。兼衡被告高
      職畢業之智識程度，從事食品業、家中有先生及公公和未
      滿1歲小孩、經濟狀況不好之家庭生活狀況（本院審理自
      陳）等一切情狀，各量處如主文所示之刑，併諭知罰金易
      服勞役之折算標準，並定其應執行刑之刑如主文所示， 
      暨諭知易服勞役之折算標準。
（六）又被告所犯之罪非最重本刑五年以下有期徒刑之罪，是縱
      本院判處有期徒刑三月，依刑法第四十一條第一項規定之
      反面解釋，亦不得易科罰金，惟得依刑法第四十一條第三
      項、第八項規定易服社會勞動，併此敘明。
三、沒收部分：
（一）按犯罪所得，屬於犯罪行為人者，沒收之。前二項之沒收
      ，於全部或一部不能沒收或不宜執行沒收時，追徵其價額
      。刑法第三十八條之一第一項前段、第三項分別定有明文
      。又刑法關於沒收之規定，業於104年12月30日修正公布
      ，並於105年7月1日施行。基於「任何人都不得保有犯罪
      所得」之普世基本法律原則，犯罪所得之沒收、追繳或追
      徵，在於剝奪犯罪行為人之實際犯罪所得（原物或其替代
      價值利益），使其不能坐享犯罪之成果，以杜絕犯罪誘因
      ，可謂對抗、防止經濟、貪瀆犯罪之重要刑事措施，性質
      上屬類似不當得利之衡平措施，著重所受利得之剝奪。然
      苟無犯罪所得，自不生利得剝奪之問題，固不待言，至二
      人以上共同犯罪，關於犯罪所得之沒收、追繳或追徵，倘
      個別成員並無犯罪所得，且與其他成員對於所得亦無事實
      上之共同處分權時，同無「利得」可資剝奪，特別在集團
      性或重大經濟、貪污犯罪，不法利得龐大，一概採取絕對
      連帶沒收、追繳或追徵，對未受利得之共同正犯顯失公平
      。有關共同正犯犯罪所得之沒收、追繳或追徵，最高法院
      向採之共犯連帶說，業於104年8月11日之104年度第13次
      刑事庭會議決議不再援用、供參考，並改採沒收或追徵應
      就各人所分得者為之之見解。又所謂各人「所分得」，係
      指各人「對犯罪所得有事實上之處分權限」，法院應視具
      體個案之實際情形而為認定：倘若共同正犯各成員內部間
      ，對於不法利得分配明確時，固應依各人實際分配所得沒
      收；然若共同正犯成員對不法所得並無處分權限，其他成
      員亦無事實上之共同處分權限者，自不予諭知沒收；至共
      同正犯各成員對於不法利得享有共同處分權限時，則應負
      共同沒收之責。至於上揭共同正犯各成員有無犯罪所得、
      所得數額，係關於沒收、追繳或追徵標的犯罪所得範圍之
      認定，因非屬犯罪事實有無之認定，並不適用嚴格證明法
      則，無須證明至毫無合理懷疑之確信程度，應由事實審法
      院綜合卷證資料，依自由證明程式釋明其合理之依據以認
      定之（最高法院104年8月11日104年度第13次刑事庭會議
      決議、最高法院104年度台上字第3937號判決意旨參照）
      。經查，附表壹編號一至三告訴人遭詐騙匯款及轉匯至被
      告附表貳編號一、二所示帳戶後，由被告位立LINE通訊軟
      體暱稱「陳益杰-OK-忠訓貸款中心」其人之指示提領後已
      交付予其人指定之人，而被告並未獲取任何報酬或對價而
      無犯罪所得，且 被告對詐騙所得並無事實上之處分權限
      ，爰不予宣告沒收。
（二）按洗錢防制法第十八條第一項固規定「犯第十四條之罪，
      其所移轉、變更、掩飾、隱匿、收受、取得、持有、使用
      之財物或財產上利益，沒收之；犯第十五條之罪，其所收
      受、持有、使用之財物或財產上利益，亦同。」，惟因洗
      錢行為之標的是否限於行為人者始得宣告沒收，法無明文
       ，是倘法條未規定「不問屬於犯罪行為人與否均沒收」
      時 ，自仍以屬於被告所有者為限，始應予沒收。查被告
      已將提領之詐欺款項交予LINE通訊軟體暱稱「陳益杰-OK-
      忠訓貸款中心」其人所指定之人，被告未取得、持有詐欺
      款項，已如前述，自亦無從就被告提領之款項依洗錢防制
      法第十八條第一項規定宣告沒收，附此敘明。
據上論斷，應依刑事訴訟法第二百九十九條第一項前段、第三百
 條，洗錢防制法第二條第二款、第十四條第一項，刑法第十一
條、第二十八條、第三百三十九條第一項、第五十五條、第五十
一條第五款、第四十二條第三項前段，刑法施行法第一條之一第
一項，判決如主文。
本案經檢察官張立言提起公訴，檢察官張學翰、劉憲英到庭執行
職務。
中　　華　　民　　國　　110 　年　　10　　月　　4 　　日
                刑事第四庭 審判長 法  官　林惠玲
　　　　　　　　
　　　　　　　　                  法  官  陳錦雯
　　　　　　　　　　　　 
                                  法  官　游皓婷
以上正本證明與原本無異。
如不服本判決應於收受本判決後20日內向本院提出上訴書狀，並
應敘述具體理由。若未敘述理由者，應於上訴期間屆滿後20日內
向本院補提理由書狀(均須按他造當事人之人數附繕本)。
                                  書記官　陳蒼仁
中　　華　　民　　國　　110 　年　　10　　月　 　4　　日
附表壹
編號 被害人 遭詐騙情形 被騙金額（新臺幣）匯入帳戶及匯款日期 被告提領情形 被害人被害證據 一 （起訴書事實欄一（三）） 戊○○ （提出告訴） 詐騙集團成員於109年9月9日上午9時許，撥打電話予戊○○，佯稱為中華電信人員，告知戊○○因其有一支門號欠費未繳且涉有刑案，會轉由士林分局偵查隊處理；嗣另由詐欺集團其他成員撥打電話予戊○○，佯稱為士林分局偵查隊長，告知戊○○因其涉及販毒，銀行帳戶將會遭凍結，需依照指示匯款才能避免帳戶凍結，致戊○○因而陷於錯誤，依其指示於右列時間至金融機構臨櫃匯款右列金額，至右列帳戶內後，詐騙集團成員即指示右列合作金庫000-0000000000000號帳戶及中華郵政股份有限公司000-00000000000000號帳戶所有人王鳳梅將戊○○於109年9月18日匯入金額內之各3萬元轉匯至乙○○所有之國泰世華商業銀行000-0000000000000號帳戶內，嗣乙○○依詐騙集團成員之指示將匯入其所有帳戶內之款項共6萬元提領59,900元後交予詐騙集團成員。    109年9月16日中午12時30分許匯款450,000元至郭昀喬所有之中國信託商業銀行000-000000000000號帳戶 ※非本案被告所有帳戶 如附表貳編號一 見109年度偵字第840號卷 1、告訴人戊○○警詢之證述（第18至19頁） 2、證人王鳳梅警詢之證述（第11至14頁） 3、王鳳梅所有之合作金庫商業銀行000-0000000000000號帳戶存摺影本1份（第16至17頁） 4、華南商業銀行匯款回條聯4紙（第20頁正背面） 5、合作金庫商業銀行楊梅分行函檢附王鳳梅所有之000-0000000000000號號帳戶基本資料及相關交易明細1份（第21至22頁）　 　 6、王鳳梅所有之合作中華郵政股份有限公司000-00000000000000號帳戶基本資料及交易明細1份（第23至24頁） 7、國泰世華商業銀行存匯作業管理部函檢送乙○○所有之000000000000號帳戶基本資料及相關交易明細1份（第25至27頁） 8、嘉義市政府警察局受理重大電信網路詐欺百萬財損案件通報單1紙（第29頁） 9、嘉義市政府警察局第一分局長榮派出所陳報單1紙（第30頁）　 10、嘉義市政府警察局第一分局長榮派出所受理各類案件紀錄表1紙（第30頁背面）　 11、內政部警政署反詐騙諮詢專線紀錄表1紙（第31頁） 12、匯款單據影本6紙（第31頁背面至32頁） 13、嘉義市政府警察局第一分局長榮派出所受理詐騙帳戶警示簡便格式表8紙（第33至40頁） 14、金融機構聯防機制通報單8紙（第33至40頁）　　　　　　　　  　  　    109年9月16日中午12時30分許匯款450,000元至郭昀喬所有之合作金庫商業銀行000-0000000000000號帳戶 ※非本案被告所有帳戶      109年9月17日中午12時30分許匯款450,000元至王鳳梅所有之合作金庫商業銀行000-0000000000000號帳戶 ※非本案被告所有帳戶      109年9月17日中午12時32分許匯款450,000元至王鳳梅所有之合作中華郵政股份有限公司000-00000000000000號帳戶 ※非本案被告所有帳戶      109年9月18日中午12時30分許匯款350,000元至王鳳梅所有之合作金庫商業銀行000-0000000000000號帳戶（嗣王鳳梅依詐騙集團成員指示將匯入金額中之3萬元轉匯至被告所有之國泰世華商業銀行000-000000000000號帳戶）       109年9月18日中午12時32分許匯款350,000元至王鳳梅所有之合作中華郵政股份有限公司000-00000000000000號帳戶 （嗣王鳳梅依詐騙集團成員指示將匯入金額中之3萬元轉匯至乙○○所有之國泰世華商業銀行000-000000000000號帳戶）      109年9月22日上午11時34分許匯款410,000元至蔡亞蒨所有之臺灣土地銀行000-000000000000號帳戶 ※非本案被告所有帳戶       109年9月22日上午11時36分許匯款410,000元至蔡亞蒨所有之合作金庫商業銀行000-0000000000000號帳戶 ※非本案被告所有帳戶       109年9月23日中午12時30分許匯款350,000元至蔡亞蒨所有之華南商業銀行000-000000000000號帳戶 ※非本案被告所有帳戶      109年9月25日中午12時30分許匯款313,000元至蔡亞蒨所有之中國信託商業銀行000-000000000000號帳戶 ※非本案被告所有帳戶   二 （起訴書事實欄一（二） 丙○○ （提出告訴）（起訴書誤 載為 「蔡」碧霞，業經公訴人當 庭更正） 詐騙集團成員於109年9月16日某時許，撥打電話予丙○○佯稱為老闆娘，因需錢軋付票款欲向其借款，並要求其加入LINE通訊軟體帳號以利聯繫，丙○○因而陷於錯誤依其指示於右列時間至金融機構臨櫃匯款右列金額，至右列帳戶內，嗣乙○○依詐騙集團成員之指示將匯入其所有帳戶內之款項悉數提領後交予詐騙集團成員。   109年9月18日中午12時許匯款100,000元至乙○○所有之國泰世華商業銀行000-000000000000號帳戶 如附表貳編號一 見109年度偵字第627號卷 1、告訴人丙○○警詢之證述（第14至18頁） 2、內政部警政署反詐騙諮詢專線紀錄表1紙（第23頁）　  3、苗栗縣政府警察局竹南分局竹南派出所受理詐騙帳戶警示簡便格式表2紙（第24至25頁） 4、金融機構聯防機制通報單2紙（第26至27頁） 5、帳戶個資檢視資料（第31頁）　  6、匯款申請書影本2紙（第33頁）　  7、乙○○所有之國泰世華商業銀行000000000000號帳戶基本資料及相關交易明細1份（第35至36頁）  見109年度偵字第7510號卷　  8、LINE對話紀錄翻拍照片4幀（第38頁）     109年9月22日中午12時30分許匯款100,000元至張巧兒所有之新光商業銀行000-0000000000000號帳戶 ※非本案被告所有帳戶   三 （起訴書事實欄一（一） 丁○、甲○○（提出告訴） 詐騙集團成員於109年9月18日上午10時許，撥打電話予丁○佯稱為其親家母，因需錢孔急欲向其借款，丁○因而陷於錯誤與其夫甲○○商討後，委由其夫依其指示於右列時間至金融機構臨櫃匯款右列金額，至右列帳戶內，嗣乙○○依詐騙集團成員之指示將匯入其所有帳戶內之款項悉數提領後交予詐騙集團成員。 109年9月18日下午1時20分許匯款200,000元至乙○○所有之合作金庫商業銀行000-0000000000000號帳戶 如附表貳編號二 見109年度偵字第627號卷 1、告訴人丁○警詢之證述（第19至20頁） 2、告訴人甲○○警詢之證述（第21至22頁） 3、內政部警政署反詐騙諮詢專線紀錄表1紙（第28頁）　 4、臺北市警察局大安分局羅斯福路派出所受理詐騙帳戶警示簡便格式表2紙（第29至30頁） 5、帳戶個資檢視資料（第32頁）　　  6、華南商業銀行匯款回條聯1紙（第34頁） 7、乙○○所有之合作金庫商業銀行000-0000000000000號帳戶交易明細1份（第37頁） 8、告訴人甲○○、丁○存摺影本各1份（第38至39頁）    109年9月21日上午11時54分許匯款250,000元至顧佳麗所有之中華郵政股份有限公司000-00000000000000號帳戶 ※非本案被告所有帳戶   
附表貳
編號 金融帳戶 提領時間 提領地點 提領金額 被害人 證據欄 一 國泰世華商業銀行000-000000000000號帳戶0 109年9月18日下午1時57分23秒 宜蘭縣○○鄉○○路○段00號統一超商樸隱門市 20,000元（另含交易手續費5元） 丙○○ （左列5筆提領款項業經公訴人於本院審理中補充增列，見本院卷第102頁） 見110年度偵字第165號卷 1、被告於警詢之陳述（第6至14頁） 2、宜蘭縣政府警察局羅東分局搜索扣押筆錄扣押物品目錄表各1份（第41至46頁）　  3、提領情形一覽表1紙（第47頁） 4、自動櫃員機監視器畫面翻拍照片4幀（第48至50頁） 見109年度偵字第627號卷　5、乙○○所有之國泰世華商    業銀行000000000000號帳    戶基本資料及相關交易明    細1份（第35至36頁） 見110年度偵字第840號卷 6、被告於警詢之陳述（第6至8頁） 見110年度偵字第7510號卷　 7、被告於偵查中之陳述 （第58至59頁） 見110年度訴字第145號卷　  8、被告於本院之陳述（第47至58頁、第91至102）    109年9月18日下午1時58分55秒 宜蘭縣○○鄉○○路○段00號統一超商樸隱門市 20,000元（另含交易手續費5元）     109年9月18日下午2時0分14秒 宜蘭縣○○鄉○○路○段00號統一超商樸隱門市 20,000元（另含交易手續費5元）     109年9月18日下午2時1分32秒 宜蘭縣○○鄉○○路○段00號統一超商樸隱門市 20,000元（另含交易手續費5元）     109年9月18日下午2時2分50秒 宜蘭縣○○鄉○○路○段00號統一超商樸隱門市 20,000元（另含交易手續費5元）     109年9月18日下午3時18分50秒 宜蘭縣○○鎮○○路00號全家超商羅東站前門市 20,000元（另含交易手續費5元） 戊○○    109年9月18日下午3時19分53秒 宜蘭縣○○鎮○○路00號全家超商羅東站前門市 20,000元（另含交易手續費5元）     109年9月18日下午3時22分56秒 宜蘭縣○○鎮○○路00號全家超商羅東站前門市 19,000元（另含交易手續費5元）     109年9月18日下午3時27分36秒 宜蘭縣○○鎮○○路00號合作金庫商業銀行羅東分行 900元（另含交易手續費5元）   二 合作金庫商業銀行000-0000000000000號帳戶 109年9月18日下午3時10分26秒 宜蘭縣○○鎮○○○路00號合作金庫商業銀行北羅東分行 200,000元 （臨櫃提 領現金） 丁○、甲○○ 見110年度偵字第165號卷 1、被告於警詢之陳述（第6至14頁） 2、宜蘭縣政府警察局羅東分局搜索扣押筆錄扣押物品目錄表各1份（第41至46頁）　  3、提領情形一覽表1紙（第47頁） 4、自動櫃員機監視器畫面翻拍照片1幀（第48頁） 5、道路監視器及銀行監視器畫面翻拍照片4幀（第50至52頁） 見109年度偵字第627號卷 6、乙○○所有之合作金庫商業銀行000-0000000000000號帳戶交易明細1份（第37頁） 見110年度偵字第840號卷 7、被告於警詢之陳述（第6至8頁） 見110年度偵字第7510號卷　 8、被告於偵查中之陳述 （第58至59頁） 9、車輛詳細資料報表1紙（第52頁）　  見110年度訴字第145號卷　  10、被告於本院之陳述（第47至58、第91至102頁）　  
附錄本案論罪科刑法條：
洗錢防制法第二條
本法所稱洗錢，指下列行為：
一、意圖掩飾或隱匿特定犯罪所得來源，或使他人逃避刑事追訴
    ，而移轉或變更特定犯罪所得。
二、掩飾或隱匿特定犯罪所得之本質、來源、去向、所在、所有
    權、處分權或其他權益者。
三、收受、持有或使用他人之特定犯罪所得。
洗錢防制法第十四條
有第二條各款所列洗錢行為者，處七年以下有期徒刑，併科新臺
幣五百萬元以下罰金。
前項之未遂犯罰之。
前二項情形，不得科以超過其特定犯罪所定最重本刑之刑。
刑法第三百三十九條
意圖為自己或第三人不法之所有，以詐術使人將本人或第三人之
物交付者，處五年以下有期徒刑、拘役或科或併科五十萬元以
下罰金。
以前項方法得財產上不法之利益或使第三人得之者，亦同。
前二項之未遂犯罰之。